臺灣高等法院刑事判決　　　　　　　　　　　　　　九十年度上訴字第三九九四號
　　上　訴　人　臺灣板橋地方法院檢察署檢察官
　　被　　　告　丁○○
　　指定辯護人　本院甲○
右上訴人因被告偽造有價證券案件，不服臺灣板橋地方法院九十年度訴字第四九號
，中華民國九十年十月四日第一審判決（起訴案號：臺灣板橋地方法院檢察署八十九
年度偵字第二二○二七號、九十年度偵字第四一六八號、第四七八二號；併辦案號：
同署九十年度偵字第一九五五四號），提起上訴，本院判決如左：
    主  文
原判決關於偽造有價證券部分撤銷。
丁○○意圖供行使之用，而偽造有價證券，累犯，處有期徒刑年貳月。
如附表所示偽造之支票貳張，均沒收。
    事  實
一、丁○○於民國八十一年間，因違反麻醉藥品管理條例案件，經本院判處有期徒刑
    三年六月，執行部分有期徒刑在假釋中，又於八十四年間，因違反麻醉藥品管理
    條例案件，經台灣板橋地方法院判處有期徒刑四月，撤銷前案假釋；又於八十五
    年間，因竊盜案件，經台灣板橋地方法院判處有期徒刑五月，各案接續執行，至
    八十七年六月十二日假釋，至八十八年九月二十一日未經撤銷假釋而執行完畢，
    仍不知悔改。復於八十八年七月間（公訴人誤為八十九年八月間），透過報紙廣
    告，向不詳姓名年籍自稱陳姓之男子，以新台幣（下同）五千元之代價，購得付
    款人為臺北銀行建成分行、發票人為乙○○、票號為ＣＣ0000000、ＣＣ
    0000000號，已蓋妥發票人印章，內容為空白之支票二張（係乙○○於八
    十八年七月十九日，在臺北縣新莊市二一五至二二一號工地所遺失）。丁○○乃
    意圖供行使之用，在臺北縣鶯歌鎮○○○路一六五巷三弄七號二樓住處，同時填
    載發票日期八十八年九月二十八日及八十九年十一月一日、面額分別為二萬五千
    及二萬一千元，完成發票行為，分別於八十八年七月間，向其母丙○○，及八十
    九年九月間向友人廖進加，清償欠款，以為搪塞，嗣經丙○○、廖進加將支票輾
    轉交他人提示（各支票發票人、付款人、帳號、票號、日期、金額、行使及提示
    等情節，詳如附表所示），因而循線查獲。
二、案經台北縣警察局三峽分局移送台灣台北地方法院檢察署檢察官偵查起訴及移送
    本院併案審理。
    理  由
一、右揭犯罪事實，業據被告丁○○於本院審理中自白不諱，並有支票及退票理由單
    、掛失止付票據提示人資料查報表、遺失票據申請書、票據掛失止付通知書等在
    卷可證（見上開偵查卷宗第十六頁至第二十頁、臺灣桃園地方法院檢察署八十八
    年度偵字第一七九四六號偵查卷宗第十頁至第十二頁）。如附表所示二張原為空
    白之支票，係乙○○於八十八年七月十九日，在臺北縣新莊市○○路二一九至二
    二一號之工地遺失，為被害人乙○○於警訊及原審法院陳明在卷（見臺灣板橋地
    方法院檢察署九十年度偵字第四一六八號偵查卷宗第七頁、原法院九十年四月十
    七日訊問筆錄）。被告於購入上開支票二紙後，將附表編號一票號ＣＣ0000
    000號支票，填載為八十八年九月二十八日、面額二萬五千元，將附表編號二
    票號ＣＣ0000000號支票，填載為八十九年十一月一日、面額二萬一千元
    ，分別於八十八年七月間，交付母親丙○○，及八十九年九月間交友人廖進加，
    以清償其積欠之債務。丙○○再將支票轉交葉俊男交其妻林梅玲提示，廖進加則
    將該支票轉交廖峻汶，再轉交游武勝提示等情，分別經證人丙○○、廖進加、廖
    峻汶、游武勝證述綦詳。所述之情節，亦大致相符合，被告罪證明確，犯行洵堪
    認定。
二、核被告所為，係犯刑法第二百零一條第一項之偽造有價證券罪。被告行使偽造有
    價證券之輕罪行為，為偽造之重罪行為所吸收，不另論以行使罪。被告有事實欄
    所載犯罪科刑紀錄，有台灣高等法院檢察署刑案記錄簡覆表在卷可按，於前案有
    期徒刑執行完畢後，五年內再犯本件之罪，應論以累犯，並加重其刑。至檢察官
    對被告偽造附表編號一之支票及行使部分，雖漏未起訴，因與已起訴之附表一編
    號二偽造支票部分，為被告同時同地以一行為接續加以偽造，屬單一犯罪行為，
    且已移送本院併案審理，本院自應一併加以審判。
三、公訴意旨另以：如附表一編號二之支票為乙○○遺失之贓物，被告故意買受，另
    涉有刑法第三百四十九條第二項故買贓物罪嫌。惟查，刑法故買贓物罪，以對贓
    物有所認識，而故意予以買受為構成要件。按在報紙上兜售支票或社會上一般向
    人買受支票使用者，所買受之支票，或係發票人自行領取後兜售予他人牟利之人
    頭支票（即俗稱之芭樂票）；或係發票人遺失、遭竊之贓物，情形不一而足。本
    件並無積極證據足以認定被告買受支票時，有贓物之認識而故意買收。因檢察官
    認與前述有罪科刑部分，有方法與結果之牽連關係，自無庸另為無罪之諭知。又
    偽造有價證券，加以行使，本即含有詐欺之性質，被告以偽造之支票用以償付欠
    款，不另論以詐欺罪。檢察官起訴亦不認被告構成詐欺，起訴書未引用詐欺法條
    。其另移送併辦審理，就起訴所載同一行使偽造支票行為，認構成詐欺，自有未
    合。因與起訴為同一事實，主張與有罪部分有方法與結果之牽連關係，亦不須另
    為無罪之判決。
四、原審未詳予研求，就被告偽造有價證券部分，遽為無罪之判決，自屬無可維持。
    檢察官上訴意旨，指被告構成贓物及詐欺罪，雖不足採，但指摘原審對偽造有價
    證券無罪之判決不當，尚非全無理由，自應由本院將原判決關於偽造有價證券部
    分撤銷改判（其餘偽造文書免訴部分因未上訴而確定）。爰審酌被告之品行、素
    行、犯罪之動機、情節、犯罪後之態度及其他一切情狀，判處如主文第二項所示
    之刑，以資懲儆。偽造如附表所示之支票二張，依法不問屬於犯人與否，應依法
    宣告沒收。
五、如附表編號一之支票，被告之母丙○○於交付他人提示後，為迴護被告，出面頂
    替犯罪，稱自行購買偽造，經台灣板橋地方法院八十九年六月二十日，以八十九
    年度訴字第四四五號偽造有價證券罪判處有期徒刑二年，緩刑五年確定。此部分
    應另由檢察官對其頂替人犯罪偵查，對偽造有價證券有罪判決，為受判決人利益
    提起再審救濟，附此敘明。
六、據上論斷，應依刑事訴訟法第三百六十九條第一項前段、第三百六十四條、第二
    百九十九條第一項前段、刑法第二百零一條第一項、第四十七條、第二百零五條
    、罰金罰鍰提高標準第一條前段，判決如主文。
本案經檢察官柯麗鈴到庭執行職務。
中     華     民     國     九十一    年      一      月     十五       日
                            臺灣高等法院刑事第五庭
                                審判長法  官  曾  德  水
                                      法  官  楊  貴  雄
                                      法  官  趙  功  恒
右正本證明與原本無異。
如不服本判決應於收受送達後十日內向本院提出上訴書狀，其未敘述上訴之理由者並
得於提起上訴後十日內向本院補提理由書（均須按他造當事人之人數附繕本）。
                                      書記官  孫  佩  琳
中     華     民     國     九十一    年      一      月      十五      日
附錄本案論罪科刑法條全文：
刑法第二百零一條第一項
意圖供行使之用，而偽造、變造公債票、公司股票或其他有價證券者，處三年以上十
年以下有期徒刑，得併科三千元以下罰金。
附表：
┌──┬───┬───┬──┬───┬────┬────┬────────┐
│編號│付款人│發票人│帳號│票號  │票載日期│金額（新│備            考│
│    │      │      │    │      │        │台幣）  │                │
├──┼───┼───┼──┼───┼────┼────┼────────┤
│一  │台北銀│乙○○│二五│ＣＣ二│八十八年│二萬五千│八十八年七月間，│
│    │行建成│      │○三│三一八│九月二十│元      │交丙○○清償欠債│
│    │分行  │      │∣二│四七一│八日    │        │，轉交葉俊男，再│
│    │      │      │    │      │        │        │交其妻林梅玲提示│
│    │      │      │    │      │        │        │。（支票扣於台灣│
│    │      │      │    │      │        ││板橋地方法院八十│
│    │      │      │    │      │        │        │九年度訴字第四四│
│    │      │      │    │      │        │        │五號丙○○偽造有│
│    │      │      │    │      │        │        │價證券案中）    │
├──┼───┼───┼──┼───┼────┼────┼────────┤
│二  │台北銀│乙○○│二五│ＣＣ二│八十九年│二萬一千│八十九年九月間，│
│    │行建成│      │○三│三一八│十一月一│元      │交廖進加清償欠款│
│    │分行  │      │∣二│四七三│日      │        │，轉交廖峻汶，再│
│    │      │      │    │      │        │        │轉交游武勝提示。│
└──┴───┴───┴──┴───┴────┴────┴────────┘
